【裁判字號】    95,交聲,45
【裁判日期】    950718
【裁判案由】    違反道路交通管理處罰條例聲明異議
【裁判全文】
臺灣新竹地方法院交通事件裁定  95年度交聲字第45號
移送機關  交通部公路總局新竹區監理所新竹市監理站
異議人即
受處分人  甲○
上列異議人因違反道路交通管理處罰條例案件，對於交通部公路
總局新竹區監理所新竹市監理站於中華民國九十五年一月十八日
所為之竹監新三字第裁五一─Ｅ00000000號裁決書，聲
明異議，本院裁定如下：
    主  文
原處分均撤銷。
甲○汽車駕駛人有違反道路交通管理處罰條例之行為，經交通勤
務警察制止時，拒絕停車接受稽查而逃逸，處罰鍰新臺幣陸仟元
，並記違規點數壹點。
    理  由
一、原處分意旨略以：異議人即受處分人甲○所有之車號ＡＳ六
    ─三一七號重型機車，於民國九十四年六月十九日下午三時
    四十五分許，行經新竹市○○路時，因該部機車駕駛人未依
    規定戴安全帽，且拒絕停車接受稽查而逃逸，經警方記明車
    輛牌照查明機車所有之姓名、住址等資料後開單舉發，爰依
    道路交通管理處罰條例第三十一條第六項及第六十條第一項
    之規定，裁處異議人罰鍰新臺幣（下同）六千五百元。
二、聲明異議意旨略以：異議人於九十四年六月十九日下午三時
    四十五分案發時係在餐廳工作，自己沒有騎車，也沒有將機
    車借人使用，警員只憑目視遽以論斷異議人違規，既顯主觀
    ，且有罔顧人權之嫌，爰依法聲明異議。
三、按汽車駕駛人駕駛汽車有違反道路交通管理處罰條例之行為
    ，經交通勤務警察制止時，拒絕停車接受稽查而逃逸，除按
    各該條規定處罰外，處三千元以上六千元以下罰鍰；汽車駕
    駛人有道路交通管理處罰條例第六十條第一項之情形，除依
    原條款處罰鍰外，並予記違規點數一點；道路交通管理處罰
    條例第六十條第一項、第六十三條第一項第一款分別定有明
    文。又道路交通管理處罰條例第七條之二第一項所列舉之六
    款違規行為，於當場不能或不宜攔截製單舉發時，仍得對汽
    車所有人逕行舉發處罰。而逕行舉發違反道路交通管理事件
    ，經汽車所有人依通知單之應到案日期前到案，並告知違規
    駕駛人姓名、統一編號及住址者，處罰機關應即另行通知違
    規駕駛人到案依法處理；逾應到案日期，處罰機關應依同條
    例第八十五條第三項規定處罰該汽車所有人；違反道路交通
    管理事件統一裁罰基準及處理細則第二十四條亦有規定。
四、經查：
(一)車號ＡＳ六─三一七號重型機車，於九十四年六月十九日下
    午三時四十五分許，行經新竹市○○路時，因騎乘該部機車
    之駕駛人未依規定戴安全帽，執行交通勤務之警員予以攔檢
    時，又拒絕停車接受稽查而逃逸，經警員記下該部機車車牌
    號碼後，逕對機車車主開單舉發，交通部公路總局新竹區監
    理所新竹市監理站（下稱新竹市監理站）並據以裁決處罰異
    議人六千五百元等情，業經證人即本件舉發警員乙○○於本
    院審理時結證屬實，並有新竹市警察局舉發違反道路交通管
    理事件通知單及新竹市○○○○○道路交通管理事件裁決書
    各一紙在卷可證。而證人乙○○與異議人並不認識，當無仇
    恨可言，自無誣陷異議人之動機及必要。再依證人乙○○於
    本院審理時所述：「第一眼看到機車駕駛人時約距離十五公
    尺，他是一個年輕男子，穿紅色上衣，未載眼鏡，我要攔他
    ，他沒有停下來，從我前面騎過去，我馬上看他的車牌並記
    在舉發單上，當場查核車型的結果，與我看到的一樣，所以
    才會開單。」之舉發經過（見本院卷第二七頁），堪認證人
    乙○○對於案發當時之情狀記憶深刻，於機車駕駛人拒絕停
    車後立即核對機車車型，亦無誤認車牌之可能，益見證人乙
    ○○所述確係事實，堪以採信，上開車號機車駕駛人有於案
    發時地未載安全帽及拒絕停車接受稽查而逃逸之事實，應堪
    認定。
(二)異議人固辯稱案發當時在餐廳工作，自己沒有騎車，也沒有
    將機車借給他人使用等語。而上開機車駕駛人為男性，業如
    上述，異議人辯稱其非機車駕駛人一節，應可相信。異議人
    雖非機車駕駛人，但其為機車車主，對於機車使用狀況最為
    明瞭，其不曾提及機車有何失竊之情形，本件亦無證據證明
    上開車號車牌遭人複製冒用，則上開機車駕駛人騎乘之機車
    應為異議人所有之機車無誤，異議人理應知悉該名機車駕駛
    人之身分，是其辯稱沒有出借機車給他人使用云云，洵為卸
    責之詞，無足採信。從而，本件舉發警員於查明違規機車所
    有人係異議人後，依道路交通管理處罰條例第七條之二第一
    項第四款及第二項之規定，對異議人即機車所有人以不服指
    揮稽查而逃逸為由開單舉發，異議人自應於應到案日期前到
    案，並告知違規駕駛人姓名、身分證統一編號及住址，惟異
    議人並未為之，新竹監理站依道路交通管理處罰條例第八十
    五條第三項及違反道路交通管理事件統一裁罰基準及處理細
    則第二十四條之規定，對異議人裁罰六千元，即無違誤，異
    議人此部分異議並無理由。
(三)至上開機車駕駛人未依規定戴安全帽之違規行為，並非道路
    交通管理處罰條例第七條之二第一項第一款至第五款列舉得
    逕行舉發之事項。本件亦僅證人乙○○證述機車駕駛有未載
    安全帽之違規行為，是亦缺乏同條第一項第六款所定：「其
    他違規行為經以科學儀器取得證據資料者。」而得逕行舉發
    之要件，故機車駕駛人未依規定戴安全帽之違規行為，自難
    依道路交通管理處罰條例第七條之二第一項之規定對異議人
    即機車所有人逕行舉發及裁罰。又上開機車駕駛人此部分之
    違規行為與異議人交付機車予他人使用究屬二事，尚難逕認
    機車駕駛人此部分違規行為，係可歸責於異議人，而據以對
    異議人處罰，是新竹監理站對異議人為此部分之裁罰即非適
    法，異議人此部分之異議為有理由。
(四)綜上，異議人聲明異議，一部有理由，一部無理由，惟新竹
    監理站上開裁決書未就各該違規行為分論裁罰，自無從割裂
    ，應認上開裁決書均有不當應予以撤銷。然本件機車駕駛人
    騎乘上開機車確有違反道路交通管理處罰條例之行為，經交
    通勤務警察制止時，拒絕停車接受稽查而逃逸之違規行為，
    爰依道路交通管理處罰條例第六十條第一項、第六十三條第
    一項第一款之規定，對異議人裁處如主文所示，以資適法。
據上論斷，應依道路交通案件處理辦法第二十條，道路交通管理
處罰條例第六十條第一項、第六十三條第一項第一款，裁定如主
文。
中    華    民    國  九十五    年    七    月  十八  日
                       交通法庭法  官  林昌義
以上正本證明與原本無異。
如不服本裁定，應於裁定送達後5日內向本院提出抗告狀。
中    華    民    國  九十五    年    七    月  十八  日
                               書記官  江靜玲


司法院資訊處製作；財團法人民間司法改革基金會備份。
